臺灣基隆地方法院交通事件裁定　　　　100年度交聲字第110號
移送機關即
原處分機關　交通部公路總局臺北區監理所基隆監理站
異　議　人
即受處分人　蔡政建
上列異議人即受處分人因違反道路交通管理處罰條例案件，對於
交通部公路總局臺北區監理所基隆監理站於中華民國100 年4 月
11日所為之處分（原處分案號：基監字第裁42-C00000000號），
聲明異議，本院裁定如下：
    主  文
異議駁回。
    理  由
一、原處分意旨略以：異議人即受處分人蔡政建於民國100 年3
    月21日晚間7 時5 分許，駕駛車號2750-ZT 號自用小客車，
    行經新北市○○區○○道路與月眉路口時，因闖紅燈違規，
    經警當場舉發，裁處罰鍰新台幣（下同）2,700 元，並記違
    規點數3 點等情。
二、異議意旨略以：異議人於上開時間，駕車行經前開路段時，
    經警示意停車，指其闖紅燈違規，惟其未見紅燈，且當時警
    員表示有錄影為證，卻未出示證據等情。
三、按汽車行駛至交岔路口，其行進應遵守燈光號誌；又汽車駕
    駛人，行經有燈光號誌管制之交岔路口闖紅燈者，處1,800
    元以上5,400 元以下罰鍰，並記違規點數3 點，道路交通安
    全規則第102 條第1 款及道路交通管理處罰條例第53條第1
    項、第63條第1 項第3 款分別定有明文。
四、經查：
（一）異議人於100 年3 月21日晚間7 時5 分許，駕駛車號2750
      -ZT 號自用小客車，沿新北市○○區○○道路往萬里方向
      車道直行，行經金山區○○道路與月眉路口後，為警攔停
      舉發等情，未據異議人爭執，復經證人即新北市政府警察
      局金山分局金山派出所警員郭光明於本院調查時到庭證述
      明確，另有新北市政府警察局舉發違反道路交通管理事件
      通知單附卷可稽，首揭事實應堪認定。
（二）證人郭光明具結證稱其於上開時間，駕駛警車沿月眉路往
      金山外環道路方向行駛，在月眉路停等紅燈，當時其停等
      紅燈之位置距離月眉路與金山區○○道路路口約10公尺，
      無其他車輛在其所駕警車前方停等紅燈，因自其停等紅燈
      之位置至上開路口間之路段為上坡，當其行向車道所設交
      通號誌之燈號由紅燈轉變為綠燈5 秒後，其尚在原地準備
      起步上坡，即見異議人駕駛之車輛自其前方道路即金山區
      ○○道路往萬里方向車道直行疾駛而過，由於其與異議人
      行向車道所設交通號誌之燈號變換情形恰屬相反，亦即當
      其行車車道所設交通號誌之燈號由紅燈轉為綠燈時，異議
      人行向車道所設交通號誌之燈號已由黃燈轉為紅燈5 秒以
      上，其間秒數差距為避撞設計，據此推算，當其見異議人
      駕駛之車輛自其前方行駛而過時，異議人行向車道所設交
      通號誌之燈號應已轉變為紅燈10秒以上，其遂駕車自月眉
      路右轉金山區○○道路往萬里方向車道行駛，並尾隨異議
      人駕駛之車輛，行至距離前開路口約100 公尺處，即將異
      議人攔停舉發等情，因郭光明與異議人互不相識，業經證
      人郭光明證述在卷，衡情，郭光明應無刻意設詞構陷異議
      人之必要；另依據現場圖及現場照片觀之，月眉路與金山
      區○○道路往萬里方向車道確呈交岔相會，是證人郭光明
      所述月眉路與金山區○○道路往萬里方向車道所設交通號
      誌之燈號變換情形相反等情，應屬可信；再者，證人郭光
      明證稱其駕車在月眉路停等紅燈時，路旁設有路燈，且月
      眉路與金山區○○道路路口對向位置即為皇家客運停車場
      ，該停車場設有2 盞大型探照燈，因此，其在上開位置停
      等紅燈時視線良好，而自其停等紅燈之位置，亦可看見金
      山區○○道路往萬里方向車道之車輛行駛情形，當其行向
      車道所設交通號誌之燈號由紅燈轉變為綠燈後，其僅見1
      輛車身為藍色之自小客車沿金山區○○道路往萬里方向車
      道行駛而過，而其駕車自月眉路右轉金山區○○道路往萬
      里方向車道行駛後，亦僅有1 輛車身為藍色之自小客車在
      其前方道路行駛，其餘車輛均在次一路口停等紅燈，該等
      停等紅燈車輛之車身顏色均非藍色，是其無誤認之可能等
      情，而依現場照片觀之，郭光明停等紅燈之位置至金山區
      ○○道路間之路段雖屬上坡，然自郭光明停等紅燈之位置
      ，仍可清楚看見金山區○○道路往萬里方向車道之人車行
      進狀況（見卷附編號2 、3 之現場照片），且異議人駕駛
      前開車輛之車身顏色確為藍色，此有車籍資料在卷為佐，
      益徵證人郭光明前揭所述為可信，是異議人於上開時、地
      ，確有闖紅燈行駛之行為一節，即足認定。
（三）異議人固辯稱其未看見交通號誌顯示為紅燈云云，惟證人
      郭光明證稱依異議人當日行駛路線，異議人駕車駛至金山
      區○○道路與月眉路路口前，金山區○○道路往萬里方向
      車道即設有警告用號誌燈，該號誌燈與金山區○○道路往
      萬里方向車道在上開路口所設交通號誌之燈號變換情形相
      同等情，並提出現場照片為證（見卷附編號1 現場照片）
      ，是異議人辯稱其未看見交通號誌之燈號顯示為紅燈等情
      ，自非可信。另異議人固稱警員未提出錄影證據，無從認
      定其確有闖紅燈之違規行為等情，惟按交通違規之舉發可
      分為「當場舉發」及「逕行舉發」，由於逕行舉發之受處
      分人並無當場向舉發員警辯駁、陳述意見之機會，故現行
      法制就逕行舉發之條件多所設限；至於當場舉發交通違規
      事件，鑑於交通違規事實往往驟然而現、稍縱即逝，若硬
      性要求舉發員警不分違規情節，一律必須預留證據，俾便
      事後提出供法院審查，除有現實技術可行性之困難，勢將
      大幅提高交通管理之行政成本，並嚴重削弱道路交通管理
      之行政效能，且舉發交通違規行為之處分亦屬行政行為，
      除應遵循公正、公開與民主之程序，確保依法行政之原則
      ，以保障人民權益，亦應兼顧提高行政效能，因此，若舉
      發員警到庭結證違規情節屬實，且提出支持舉發違規可憑
      信性之相關佐證，又查無設詞構陷或舉發錯誤之事證，自
      堪據以認定違規情節應屬事實，而本件舉發警員郭光明已
      到庭就異議人之違規情事結證明確，並提出現場圖及現場
      照片為佐，足見證人郭光明所述並非無據；又證人郭光明
      證稱因其在月眉路停等紅燈位置之前方路段為上坡，礙於
      角度關係，警車裝設之行車紀錄器僅得拍攝前方路面，無
      法拍攝金山區○○道路○路面等情，而依現場照片觀之，
      月眉路至金山區○○道路間之路面確呈上坡（見卷附編號
      2 、3 現場照片），足見證人郭光明所述應非無據；另異
      議人復未提出舉發錯誤之事證，依據上開說明，已足以認
      定異議人確有闖紅燈之違規情事，自無從僅以郭光明未提
      出舉發照片或現場錄影畫面一節，遽行認定舉發錯誤。
（四）綜上，異議人確於上揭時、地，駕駛前開車輛闖紅燈一節
      ，已堪認定，故移送機關依據道路交通管理處罰條例第53
      條第1 項、第63條第1 項第3 款及違反道路交通管理事件
      統一裁罰基準及處理細則等規定，裁處異議人罰鍰2,700
      元，並記違規點數3 點，認事、用法均無違誤。從而，本
      件聲明異議為無理由，應予駁回。
據上論斷，應依道路交通事件處理辦法第18條，裁定如主文。
中    華    民    國   100    年    5     月    13    日
                  交通法庭法    官  邰婉玲
以上正本證明與原本無異。
對於本件裁定如有不服，應於送達後5 日內，向本院提出抗告書
狀，敘述抗告之理由，抗告於臺灣高等法院。
中    華    民    國   100    年    5     月    13    日
                          書 記 官  蘇鈺婷